【裁判字號】    89,再易,82
【裁判日期】    890929
【裁判案由】    返還價金
【裁判全文】
臺灣高等法院民事判決  八十九年度再易字第八十二號
      再審原告    新燕實業股份有限公司
      法定代理人  陳秋華
      訴訟代理人  陳國雄律師
      再審被告    甲○○      住台北市○○○路○段二三巷六十號三樓之八
右當事人間返還價金事件，再審原告對於中華民國八十九年七月十一日本院八十九年
度上易字第二四０號確定判決提起再審，本院判決如左：
    主    文
再審之訴駁回。
再審訴訟費用由再審原告負擔。
    事    實
甲、再審原告方面：
壹、聲明：
一、鈞院八十九年度上易字第二四０號及台灣台北地方法院八十九年度訴字第五四九
    號確定判決及假執行之宣告與訴訟費用之裁判均廢棄。
二、再審被告第一審之訴及其假執行之聲請均駁回。
三、再審被告應給付再審原告新台幣六十六萬五千四百二十九元及自八十九年六月五
    日起至清償日止按年息百分之五計算之利息。
貳、陳述：除與原判決（及發回前本院判決）記載相同者外，補稱略以：
一、按再審被告確已將兩造間之不動產買賣契約所生之權利義務，全部讓與日成鑫公
    司承受，而讓渡契約約定日成鑫公司同意依約移轉房地產與買受人，而按「出賣
    人對出賣之標的不以有處分權為必要，亦即就無處分權之物，非不可成立買賣」
    (最高法院五十八年台上字第三一四一號判決參照)，故此應非一般所謂一屋二賣
    之情形，自無違反本件買賣契第十六條第一項之情形，鈞院確定判決逕認構成一
    屋二賣之違約，准再審被告解除契約，應有民事訴訟法第四百九十六條第一款適
    用法規顯有不當及四百九十七條重要證物漏未斟酌之情事。
二、再審原告並無違約不建之情事，另施工期間縱有短暫停工現象，亦非不建，故與
    兩造之不動產契約第十七條規定「違約中途不賣或不建」條件不符合，以此理由
    催告解除契約，於法無據。
三、本件系爭房屋仍委託原設計監造建築師負責監造，且已依約定品質興建完工，再
    審被告亦與舉證房屋有何瑕庛，鈞院臆測日成鑫公司可能發生違約、任意處分房
    ，或他其債權人執行之風險，應無可採，則讓渡契約並無損再審被告之權益。
四、本件既不符合買賣契約第十六條或十七條規定，則除此以外之違約情事均僅得依
    契約第十條之約定請求違約金，不得主張解除契約，若認能解約，惟其催告亦與
    法定要件不合，依法不生效力。
五、台灣台北地方法院八十八年度訴字第五一九三號、八十九年訴字第二０八號判決
    八十九年度訴字第一五一八號、鈞院八十九年度上字第二九八號判決均認為再審
    原告讓渡本件房地予日成鑫公司並無構成不建、不賣等違約之情事，則確定判決
    有民事訴訟法第四百九十六條第一款適用法規顯有不當及四百九十七條重要證物
    漏未斟酌之情事。
參、證據：除援用原審（及發回前本院前審）提出者外，補提台灣台北地方法院八十
    八年度訴字第五一九三號、八十九年訴字第二０八號判決八十九年度訴字第一五
    一八號、鈞院八十九年度上字第二九八號判決書影本。
乙、再審被告方面：未提出任何書狀供參考，無聲明、陳述可資記載。
    理    由
一、再審之訴顯無再審理由者，得不經言詞辯論，以判決駁回之，民事訴訟法第五百
    零二條第二項定有明文。
二、本件再審原告起訴主張已將兩造間之不動產買賣契約所生之權利義務，全部讓與
    日成鑫公司承受，而讓渡契約約定日成鑫公司同意依約移轉房地產與買受人 (即
    再審被告) ，此應非一般所謂一屋二賣之情形，又再審原告並無違約不建之情事
    ，亦與兩造之不動產契約第十七條規定「違約中途不賣或不建」條件不符合，再
    審被告以此理由催告解除契約，於法無據。況系爭房屋仍委託原設計監造建築師
    負責監造，且已依約定品質興建完工，再審被告亦與舉證房屋有何瑕庛，鈞院確
    定判決臆測日成鑫公司可能發生違約、任意處分房，或他其債權人執行之風險，
    應無可採，則讓渡契約並無損再審被告之權益。本件既不符合買賣契約第十六條
    或十七條規定，除此以外之違約情事均僅得依契約第十條之約定請求違約金，不
    得主張解除契約，若認能解約，惟其催告亦與法定要件不合，依法不生效力。而
    台灣台北地方法院八十八年度訴字第五一九三號等四判決均認為再審原告讓渡本
    件房地予日成鑫公司並無構成不建、不賣等違約之情事，則確定判決有民事訴訟
    法第四百九十六條第一款適用法規顯有不當及四百九十七條重要證物漏未斟酌之
    情事。
三、按適用法規顯有錯誤者，係指確定判決所適用之法規顯然不合於法律規定，或與
    司法院現尚有效及大法官會議之解釋，或本院尚有效之判例顯然違反者而言；又
    適用法規顯有錯誤者，不包括漏未斟酌證據及認定事實錯誤之情在內，最高法院
    六十年台再字第一七０號、六十三年台上字第八八０號分別著有判例。查本院確
    定判決係認定本件符合不動產買賣契約第十六條第一項所謂「一屋數賣」之情形
    ，顯已影響再審被告權益，自屬可歸責於再審原告，則再審被告依買賣契約第十
    六條第一項、第十七條第一項約定解除契約無誤等語 (見本院確定判決理由四之
    (二) )。而確定判決復認再審原告確已將系爭不動產預定買賣契約所生之權利義
    務，全部讓與日成鑫公司承受，係屬契約承擔，則揆諸民法第三百零一條及及最
    高法院七十三年台上字第一五七三號判例意旨，再審被告既未承認再審原告與日
    成鑫公司所簽訂之讓渡契約，該讓渡契約對其自不生效力，則對再審被告而言再
    審原告已將系爭不動產讓與日成鑫公司，其已無法逕向再審原告請求移轉系爭不
    動產，此為一屋二賣，應無疑義。（此與再審被告所稱「出賣人對出賣之標的不
    以有處分權為必要，亦即就無處分權之物，非不可成立買賣」並無扞挌之處) 。
    按兩造買賣契約第十七條第一項約定「如因可歸責於再審原告之事由而致違約中
    途不賣或不建或違反第十六條第一項（即一屋二賣，而影響再審被告之權益）規
    定時，再審被告除有權要求依約履行外，並應定相當期限催告限期改善，逾期仍
    未改善，再審被告得解除本約。故本件符合一屋二賣情形後，日成鑫公司同意移
    轉系爭房地與再審被告，有無符合買賣契約第十六條第一項所謂「影響再審被告
    權益」，進而可得解除契約而已。惟有無影響權益此為”事實之認定”，雖再審
    原告抗辯稱系爭房屋仍委託原設計監造建築師負責監造，且已依約定品質興建完
    工，再審被告亦與舉證房屋有何瑕庛，鈞院臆測日成鑫公司可能發生違約、任意
    處分房，或他其債權人執行之風險，應無可採，則讓渡契約並無損再審被告之權
    益云云，惟此均為事實之認定，與前開適用法規顯有錯誤均無涉，所稱應非可採
    。
四、次查再審原告復稱台灣台北地方法院八十八年度訴字第五一九三號、八十九年訴
    字第二０八號判決八十九年度訴字第一五一八號、鈞院八十九年度上字第二九八
    號判決均認為再審原告讓渡本件房地予日成鑫公司並無構成不建、不賣等違約之
    情事，惟上開判決均無拘束原確定判決效力，況本件確定判決係認定一屋二賣，
    有損權益解除契約 (見本院確定判決理由四之  (二)) 並無就違約中途不賣或不
    建為認定，再審原告認原確定判決就中途不賣或不建，認定法規顯有錯誤，顯有
    誤會。揆諸前開判例，自非適用法規顯有不當亦非重要證物漏未斟酌之情事，所
    稱自無可採。
五、據上論結，本件再審之訴為顯無理由，依民事訴訟法第第五百零二條第二項、七
    十八條判決如主文。
中      華      民      國    八十九    年      九      月    二十九    日
                                  民事第十五庭
                                      審判長法  官  蘇  永  宜
                                            法  官  蔡    燉
                                            法  官  李  錦  美
右正本係照原本作成。
不得上訴。
中      華      民      國    八十九    年      十      月      二      日
                                            書記官  明  祖  全


司法院資訊處製作；財團法人民間司法改革基金會備份。
